臺灣高等法院刑事判決　　　　　　　　　　　　　　　　九十三年度軍上字第四號
　　上　訴　人　甲○○
　　即　被　告
右上訴人因違反職役職責案件，不服國防部高等軍事法院，九十二年度法仁判字第一
０八號，中華民國九十二年十二月三日第二審判決（起訴案號：國防部北部地方軍事
法院檢察署九十二年度訴字第二七四號；第一審判決案號：國防部北部地方軍事法院
九十二年度信判字第三三四號），提起上訴，本院判決如左：
    主  文
原判決撤銷。
甲○○無故離去職役過六日，處有期徒刑壹年貳月。
    理  由
一、本件第一審國防部北部地方軍事法院判決認定：上訴人即被告甲○○原係海軍第
    三軍區司令部勤務隊二兵（民國八十六年一月二十五日入伍，義務役），曾於民
    國（下同）八十六年犯逃亡罪，經海軍總司令部判處有期徒刑十月，緩刑二年，
    於八十六年五月三十日確定。詎被告緩刑回役後仍不知警惕，因認部隊生活壓力
    太大無法適應，竟意圖長期脫免職役，於八十六年五月二十一日十四時許，自台
    灣駐地不假離營潛逃，匿居於台北、桃園及花蓮等地，賴打工維生，迄九十二年
    九月八日十一時許，始向台北市西區憲兵隊投案，案經該隊解送國防部北區地方
    軍事法院檢察署偵辦，經國防部北部地方軍事法院檢察署軍事檢察官偵結起訴，
    移付審理。(一)、審據被告甲○○對於右揭離去職役之事實已坦白承認，核與台北
    市西區憲兵隊九十二年九月八日（九二）憲尊字第一二五七號緝獲逃亡官兵解送
　　表所附詢問筆錄記載情節相符，且被告不假離役潛逃後，亦經前海軍第三軍區司
  　令部發佈通緝在案，有該部八十六年六月三日（八六）括明字第一九一三號通緝
    函影本乙份在卷可按，其犯罪事證明確，足以認定。(二)、核被告於上述時、地，
    意圖長期脫免職役，不假離役潛逃過六日之行為，同時該當修正前陸海空軍刑法
    第九十三條第三款「無故離去職役」罪暨現行陸海空軍刑法第三十九條第一項前
　　段「意圖長期脫免職役而離去職役」罪，惟查陸海空軍刑法於九十年十月二日修
    正施行，修正後陸海空軍刑法第三十九條第一項前段之法定刑為五年以下有期徒
    刑，較修正前陸海空軍刑法第九十三條第三款之三年以下有期徒刑為重，依刑法
    第二條第一項但書規定，本件應適用修正前之陸海空軍刑法第九十三條第三款論
    處。爰審酌被告曾犯逃亡罪，經海軍總司令部判處有期徒刑十月，緩刑二年，於
    八十六年五月三十日確定（此有海軍總司令部八十六年持審字第一０七五號判決
    影本及國防部新店監獄九十二年九月十二日（九二）量霆字第三四七二號被告前
    科記錄查詢簡復表各乙份附卷可佐），其甫經回役即再犯逃亡，逾六年始出面投
    案，到案後坦承犯行等一切情狀，依軍事審判法第一百六十五條第一項前段，修
    正前陸海空軍刑法第九十三條第三款、第十五條，刑法第二條第一項但書，以被
    告無故離去職役，處有期徒刑壹年貳月。
二、被告上訴意旨以：自行投案，且有改過之心，認原審量刑過重，請求從輕量處云
    云。而國防部高等軍事法院九十二年度法仁判字第一０八號判決則以：按刑罰之
    量定，故屬法院自由裁量之職權行使，但仍應審酌刑法第五十七條所列各款事由
    及一切情狀，為審酌輕重之標準，並非漫無限制，在同一犯罪事實與情節，如別
  　無其他加重或減輕之原因，下級審法院量定之刑，亦無過重或失輕之不當情形，
    則上級審法院對下級審法院之職權行使，原則上應予尊重（最高法院八十五年台
    上字第二四四六號判決參照）。查被告於八十六年間甫因逃亡罪，經海軍總司令
    部判處有期徒刑十月，緩刑二年，並於八十六年五月三十日確定（有海軍總司令
    部八六年持審字第一０七五號判決影本附卷可稽），其於同年月二十一日復不假
    離營潛逃（有海軍第三軍區司令部八十六年六月三日括明字第一九一三號通緝書
    影本在卷可考），迄九十二年九月八日始向台北市西區憲兵隊投案（有該隊九十
    二年九月八日憲尊字第一二五七號緝獲逃亡官兵解送表所附筆錄可佐），查陸海
    空軍刑法第九十年十月二日修正施行，核被告所為應具有意圖長期脫免職役而離
    去之犯意，本應依陸海空軍刑法第三十九條第一項前段「意圖長期脫免職役而離
    去職役」罪，然被告係於修正前之八十六年五月二十一日犯本罪，依刑法第二條
    第一項規定：「行為後法律有變更者，適用裁判時之法律。但裁判前之法律有利
    於行為人者，適用最有利於行為人之法律」。是修正前陸海空軍刑法第九十三條
    「無故離去職役」罪，法定刑為三年以下有期徒刑，修正後陸海空軍刑法第三十
    九條第一項前段「意圖長期脫免職役而離去職役」罪，法定刑為五年以下有期徒
    刑，依上揭法旨，自應依較有利於被告之修正前陸海空軍刑法第九十三條「無故
    離去職役」罪論處，原審依上開法條，並審酌被告曾犯逃亡罪，甫經回役即再犯
    逃亡罪，到案後坦承犯行等一切情狀，因而諭知有期徒刑一年二月，認事用法均
    無不合，量刑亦屬允當，自應予維持。此外別無其他加重或減輕原因，上訴意旨
    空言指摘原審量刑過重，請求撤銷改判，為無理由，依軍事審判法第一百九十八
    條第一項前段、第二百零一條前段規定，判決上訴駁回。
三、然查：
(一)、國防部高等軍事法院九十二年度法仁判字第一０八號判決因認上訴人無故離役過
    六日，係犯陸海空軍刑法第九十三條第三款「無故離去職役」罪，而維持第一審
    對上訴人所為科刑之判決，固非無見。惟按判決所載理由矛盾者，其判決當然違
    背法令，軍事審判法第一百九十七條第十四款定有明文。又科刑之判決書其宣示
    之主文，與所載之事實及理由必須互相適合，否則即屬理由矛盾，其判決當然為
    違背法令（最高法院六十四年度台上字第八九三號判例）。查被告行為後之九十
    年九月二十八日修正公布陸海空軍刑法，該法第三十九條第一項規定：「意圖長
　　期脫免職役而離去或不就職役者，處五年以下有期徒刑。但於六日內自動歸隊者
  　，減輕其刑」。第四十條規定：「無故離去職役或不就職役逾六日者，處三年以
    下有期徒刑、拘役或新臺幣三十萬元以下罰金。戰時無故離去職役或不就職役者
    ，處三年以上十年以下有期徒刑。無故離去職役或不就職役逾三十日，或戰時逾
    六日者依前條之規定處罰」。而修正前陸海空軍刑法第九十三條則規定：「無故
    離去職役或不就職役者，依左列各款處斷：一、敵前，十年以上有期徒刑。二、
    軍中或戒嚴地域過三日者，五年以下有期徒刑。三、其餘過六日者，三年以下有
    期徒刑」。依刑法第二條第一項但書規定，應適用修正前陸海空軍刑法第九十三
    條第三款有利於被告，惟修正前之陸海空軍刑法第九十三條無故離去職役罪有三
　　種情形，上訴人所犯無故離去職役罪係該條第三款過六日之情形，原第一審國防
  　部北部地方軍事法院判決事實認定上訴人意圖長期脫免職役，判決理由第六行認
    定上訴人意圖長期脫免職役，不假離役潛逃過六日，然第一審判決主文卻僅記載
    「甲○○無故離去職役，處有期徒刑一年二月」，而未記載上開法條第三款「過
　　六日」之犯罪構成要件，以為處罰之依據，其主文與所載之事實、理由即未盡相
  　符；原審未予糾正而為上訴駁回之判決，自有上述主文事實理由矛盾之違法，其
    判決當然違背法令。
(二)、上訴人上訴意旨雖略謂：(一)、上訴人即被告甲○○本人，前服役於海軍第三軍區
    司令部勤務隊二兵，因當時所犯前逃亡罪時於部隊遭同袍以異樣眼光排擠，且部
    隊給予施加壓力使被告甲○○無法馬上適應部隊生活，且當時因為害怕加上心裡
    產生無形之恐懼，而脫離部隊，其實並非想長期脫離部隊，而於九十二年九月自
    行向憲兵隊投案，主因也只想儘快的服完兵役，若有想過要逃亡一輩子，然而當
    時部隊軍紀嚴如鐵山，且不當管教事件多如平常，使被告心懼恐慌，然而現今被
    告也出面自行投案，請瞭解被告心情。(二)、上訴人甲○○於九十二年九月自行向
    憲兵隊投案，實屬自首條例，法律明文規定自首之條例減輕期刑二分之一，且被
    告甲○○於犯後表現狀況一切良好，而刑法第五十七條也把犯後之表現列入法官
　　減刑之依據，但原判有期徒刑一年二月實屬過重，且違背法令之真正目的，望請
  　庭上能給予發回更審，減輕期刑。(三)、原判決為上訴駁回，自難平服，請發回更
    審改判並減輕上訴人刑期，以維法治等語。然查，上訴人無故離去職役之行為，
    及其所稱量刑過重等情，原審與第一審判決於事實及理由欄已詳為敘明，原判決
    關於上訴人犯罪事實認定與證據取捨，並無不合，且按關於刑之量定及緩刑宣告
    ，係實體法賦予法院得自由裁量事項，倘其未逾越法律規定範圍，或濫用其權限
    ，即不得任意指摘為違法，以為第三審上訴之理由（最高法院七十五年台上字第
    七０三三號判例參照）。至於被告犯罪後，即為該管單位發覺，並呈報發佈通緝
    在案，於其向憲兵隊投案前，犯行即已被發覺，與刑法第六十二條之自首規定不
    符。是上訴人上訴意旨之指摘，並無足採，然原判決既有前開理由矛盾違背法令
    之處，及因該違誤對事實之認定並無影響，仍可據為裁判，應由本院將原判決撤
    銷，自為判決。
(三)、爰審酌被告曾犯逃亡罪，經海軍總司令部判處有期徒刑十月，緩刑二年，於八十
    六年五月三十日確定（此有海軍總司令部八十六年持審字第一０七五號判決影本
    及國防部新店監獄九十二年九月十二日（九二）量霆字第三四七二號被告前科記
    錄查詢簡復表各乙份附卷可佐），其甫經回役即再犯逃亡，逾六年始出面投案，
    到案後坦承犯行，以及檢察官以上訴人逃亡逾四年之久請從重量刑等一切情狀，
    仍量處有期徒刑壹年貳月。
二、據上論斷，應依軍事審判法第二百零六條第一項、第一百六十五條第一項前段、
    第一百七十九條，刑事訴訟法第三百九十七條、第三百九十八條第一款，修正前
    陸海空軍刑法第九十三條第三款、第十五條，刑法第二條第一項但書，判決如主
    文。
中      華      民      國     九十三   年      一      月    二十八    日
                              臺灣高等法院刑事第七庭
                                  審判長法  官 吳 啟 民
                                        法  官 林 瑞 斌
                                        法  官 施 俊 堯
右正本證明與原本無異。
不得上訴。
                                        書記官 陳 彥 蕖
中      華      民      國     九十三   年      一      月    二十八    日
附錄：本案論罪科刑法條全文
修正前陸海空軍刑法第九十三條第三款
無故離去職役或不就職役者，依左列各款處斷：
一、敵前，十年以上有期徒刑。
二、軍中或戒嚴地域過三日者，五年以下有期徒刑。
三、其餘過六日者，三年以下有期徒刑。
九十年九月二十八日修正公布陸海空軍刑法第三十九條第一項
意圖長期脫免職役而離去或不就職役者，處五年以下有期徒刑。但於六日內自動歸隊
者，減輕其刑。
九十年九月二十八日修正公布陸海空軍刑法第四十條
無故離去職役或不就職役逾六日者，處三年以下有期徒刑、拘役或新臺幣三十萬元以
下罰金。
戰時無故離去職役或不就職役者，處三年以上十年以下有期徒刑。
無故離去職役或不就職役逾三十日，或戰時逾六日者依前條之規定處罰。
